臺灣臺中地方法院刑事判決　　　　　　　 94年度易字第695號
公　訴　人　臺灣臺中地方法院檢察署檢察官
被　　　告　甲○○
　　　　　　　　　　國民
選任辯護人　王素珍律師
上列被告因侵占案件，經檢察官提起公訴（九十二年度偵字第七
八三七號），本院判決如下：
    主    文
甲○○無罪。
    理    由
一、公訴意旨略以：被告甲○○與址設臺中市○○路六八號四樓
    之一之世力電科技股份有限公司（下稱世力電公司）代表人
    即同案被告乙○○（俟到案後，另行審結）共同基於意圖為
    自己不法所有之概括犯意聯絡，自民國九十年九月間起至同
    年十月十日止，陸續共同以自外載運印有三菱英文字樣之空
    紙箱載回世力電公司，與不知情之員工己○○與庚○○共同
    組合空箱後，同案被告乙○○與被告甲○○二人遂將庫存未
    銷貨及報廢之光碟片放入部分空箱內，上方再鋪以良好之商
    品以應付查驗，而所抽換之優質光碟片再運出脫售牟利之方
    式，將中景企業股份有限公司（下稱中景公司）所有，寄放
    在世力電公司倉庫委託同案被告乙○○保管之三菱牌ＣＤＲ
    光碟片約十萬五千片連續侵占入己，嗣因同案被告乙○○所
    交付於中景公司之支票於同年十月十五日退票後，中景公司
    臺中分公司業務員戊○○前往世力電公司之倉庫查看時，發
    現所放置之十萬五千片三菱牌ＣＤＲ光碟片遭搬遷一空，始
    知上情，因認被告甲○○與同案被告乙○○共同連續涉犯刑
    法第三百三十五條第一項之侵占罪嫌云云。
二、按犯罪事實應依證據認定之，無證據不得認定犯罪事實；不
    能證明被告犯罪或其行為不罰者，應諭知無罪之判決，刑事
    訴訟法第一百五十四條第二項、第三百零一條第一項分別定
    有明文。其次，告訴人之告訴，係以使被告受刑事訴追為目
    的，是其陳述是否與事實相符，仍應調查其他證據以資審認
    ；事實之認定，應憑證據，如未能發現相當證據，或證據不
    足以證明，自不能以推測或擬制之方法，以為裁判基礎；認
    定犯罪事實所憑之證據，雖不以直接證據為限，間接證據亦
    包括在內；然而無論直接或間接證據，其為訴訟上之證明，
    須於通常一般之人均不致有所懷疑，而得確信其為真實之程
    度者，始得據為有罪之認定，最高法院分別著有五十二年臺
    上字第一三○○號、四十年臺上字第八六號、七十六年臺上
    字第四九八六號判例可資參照。
三、檢察官認被告甲○○涉犯連續侵占罪嫌，無非係以告訴人中
    景公司代表人丙○○之指訴、證人己○○證述及被告甲○○
    係同案被告乙○○之女友，並非世力電公司員工，則同案被
    告乙○○要求被告甲○○搬運空紙箱並協助裝片應會告知目
    的等情，為其論據。訊據被告甲○○堅詞否認有何連續侵占
    犯行，辯稱：伊在案發當時雖與同案被告乙○○為男女朋友
    ，但伊當時是學生，只是偶爾會到世力電公司之一樓門市幫
    忙賣東西，並未處理世力電公司之事務，伊有與同案被告乙○○到彰化去載紙箱，但未注意紙箱上面印何字樣，將紙箱
    載回世力電辦公室後，隔天即到世力電公司幫忙組裝紙箱，
    再將光碟片放入紙箱內，伊並未注意放入之ＣＤＲ光碟片是
    否為廢片，同案被告乙○○說裝箱是要展覽用，平時世力電
    公司出貨時，世力電公司之員工也會裝箱，伊不知道中景公
    司有將ＣＤＲ光碟片寄放在世力電公司之倉庫，也不知道同
    案被告乙○○是否有向地下錢莊借錢或將ＣＤＲ光碟片抵押
    在地下錢莊等語。
四、本院查：
  (一)證人戊○○於本院審理時證稱：伊在案發當時是在中景公司
    臺中分公司擔任業務工作，因同案被告乙○○向中景公司進
    ＣＤＲ光碟片之數量很多，他表示世力電公司空位很大，所
    以叫伊將ＣＤＲ光碟片放在世力電公司四樓就好，伊即將全
    新的三菱ＣＤＲ空白白金藍光碟片寄放在世力電公司，有請
    同案被告乙○○簽名為憑，ＣＤＲ光碟片原放置在四樓，只
    有同案被告乙○○有那裡的鑰匙，伊並無鑰匙等語（見本院
    卷第二七八至二八○頁），固堪認同案被告乙○○確有持有
    保管證人戊○○所交付之中景公司三菱ＣＤＲ光碟片等情無
    誤，而縱認同案被告乙○○有侵占中景公司寄放之三菱ＣＤ
    Ｒ光碟片，並將之據為己有私自出賣之行為，然被告甲○○
    須與同案被告乙○○就上開侵占犯行有行為分擔或犯意聯絡
    ，始能依刑法第三十一條第一項之規定，令被告甲○○同負
    侵占之罪責，合先敘明。
  (二)查證人即中景公司之代表人丙○○於本院審理時證述：伊在
    九十年九月間，是在中景公司擔任總經理，有向世力電公司
    租用場地放置ＣＤＲ光碟片，但租用場地有無訂契約及其細
    節，因非伊親自接洽，所以不清楚，中景公司之ＣＤＲ光碟
    片原來是賣新臺幣（下同）十元，後來市面上有人在賣六、
    七元，經中景公司追查，才知道是同案被告乙○○賣給地下
    錢莊，再由地下錢莊賣出來的，伊是從世力電公司員工即證
    人己○○等人那裡得知被告甲○○及同案被告乙○○調包、
    侵占ＣＤＲ光碟片之事，倉庫平時是由證人戊○○在管理，
    該批ＣＤＲ光碟片是何人送過去的，也要問證人戊○○，Ｃ
    ＤＲ光碟片不見的事，也是戊○○發現的，租用倉庫後，是
    由中景公司負責管理，至於被告乙○○如何能進入，伊亦很
    納悶，這部分須由證人戊○○說明等語（見本院卷第一九二
    至一九六頁），足見證人丙○○前於偵查中，代表中景公司
    所為被告甲○○與同案被告乙○○共同掉包中景公司之三菱
    ＣＤＲ光碟片之指訴，均係聽聞自證人戊○○及己○○而來
    ，而非屬其親身經歷之事，自難作為不利於被告甲○○之證
    據。
  (三)證人即前世力電公司職員己○○於偵查及本院審理時證述：
    伊曾在世力電公司任職，直到九十年九、十月間始離職，在
    九十年九月二十五日上午十時許，伊原先在世力電公司一樓
    之賣場上班，會計小姐叫伊到樓上世力電公司辦公室組裝光
    碟片，走進辦公室後，就看見同案被告乙○○及被告甲○○
    拿一袋袋其上印有三菱英文字樣之紙箱搬進辦公室，聽他們
    說數量有一千五十個，他們要伊與世力電公司另一名員工庚○○一起將原來是扁的紙箱，回復成立體狀，組裝起來，以
    膠帶黏貼底下接縫，再將世力電公司庫存之銷路不好之光碟
    片或散置之廢片，算好一百片，再用塑膠模包裝好後，放置
    到部分組裝好之紙箱內，再將上方接縫黏起來，之後被告甲○○與同案被告乙○○再將紙箱拿到一樓賣場之角落放置，
    組裝紙箱，是同案被告乙○○及被告甲○○教的，被告甲○○也有幫忙，過了一、二天，同案被告乙○○就不見了等語
    （見臺灣臺中地方法院檢察署九十一年度他字第九五○號偵
    查卷宗【以下簡稱「他卷」】第六四、六五頁、本院卷第一
    九六至一九九頁）；另證人即前世力電公司會計庚○○亦於
    本院審理時結證稱：九十年九月二十五日當天上午八時許，
    伊即到世力電四樓辦公室上班，伊忘記當天是何人叫證人己○○上來組裝紙箱，只記得同案被告乙○○叫伊快一點，因
    臺北有人要來看貨，原先只有伊在組裝紙箱，到了當日十時
    許，一樓門市的員工來上班後，就叫他們上來幫忙，是同案
    被告乙○○叫伊組裝紙箱的，被告甲○○有無叫伊組裝，已
    不記得了，當天與伊對話的都是同案被告乙○○，伊有看到
    被告甲○○與同案被告乙○○一起拿裝紙箱之垃圾袋進來，
    伊問為何有這麼多紙箱，被告乙○○並未回答，只說以後伊
    就會知道了，是同案被告乙○○告訴伊如何包裝，被告甲○○並未教伊，被告甲○○也有幫忙組裝紙箱，最上面再放一
    些三菱的ＣＤＲ光碟片，下層及後面紙箱放的都是破掉、無
    版面或不能燒的ＣＤＲ光碟片，裝妥後，同案被告乙○○就
    說要先將貨放置在一樓角落，方便供人觀看，伊忘記被告甲○○有無一起將貨送到一樓，只記得被告甲○○有在樓上包
    裝等語（見本院卷第二○○至二○一頁），是依證人己○○
    及庚○○之證言，僅能證明被告甲○○與同案被告乙○○一
    起自外載運印有三菱英文字樣之紙箱至世力電公司，且其於
    九十年九月二十五日當日曾與證人己○○、庚○○一起將上
    開紙箱還原呈立體狀，並將非三菱之ＣＤＲ光碟片，擺放至
    紙箱內，再將之拿至一樓放置等情，而無法作為證明被告甲○○有參與同案被告乙○○將中景公司寄放之ＣＤＲ光碟片
    私自取走出賣而侵占之行為之積極證據。
  (四)證人戊○○於本院審理時結證稱：在中景公司寄放三菱ＣＤ
　　Ｒ光碟片在世力電公司（即臺中市○○路六八號四樓）後，
    同案被告乙○○說樓上空位不夠，所以將ＣＤＲ光碟片搬到
    一樓，因中景公司有在世力電公司同址一樓之賣場租一攤位
    ，伊即派員工過去看，員工說箱子都是空的裡面不是沒有Ｃ
    ＤＲ光碟片，就是放了廢片，但箱子數量與外觀均與當時寄
    放時一樣，嗣後伊有詢問同案被告乙○○，但他都不說等語
    （見本院卷第二八○至二八六頁），是由中景公司寄放ＣＤ
    Ｒ光碟片在世力電公司之事，是同案被告乙○○向證人戊○○提議，嗣後證人戊○○放置ＣＤＲ光碟片在世力電公司亦
    是與同案被告乙○○接洽，證人戊○○得知ＣＤＲ光碟片之
    放置地點由原來之世力電公司（四樓）變更至同址一樓後，
    亦是向同案被告乙○○探詢原因等情以觀，足見與證人戊○○接洽中景公司寄放ＣＤＲ光碟片在世力電公司者，始終均
    是同案被告乙○○一人。雖證人戊○○於本院審理時證述：
    被告甲○○應該知道中景公司有將ＣＤＲ光碟片寄放在世力
    電公司之事，因為伊與同案被告乙○○聊天時會提到，伊認
    為被告甲○○應該知道等語，惟查：
  1.證人戊○○上開部分證言，應屬其個人臆測之詞，尚難遽信
    。
  2.證人庚○○於本院審理時證述：伊在世力電公司工作時，同
    案被告乙○○之信用還蠻好的，後來有跳票之情形，是在伊
    等這次組裝紙箱裝廢片之前發生的，跳票後組裝紙箱前，同
    案被告乙○○就進了大量三菱ＣＤＲ光碟片，同案被告乙○○有告知這些ＣＤＲ光碟片是他人寄放的，但伊不知道是何
    人寄放的，伊並不清楚證人戊○○有無將中景公司之ＣＤＲ
    光碟片寄放在世力電公司等語（見本院卷第二○一頁）；證
    人己○○於本院審理時亦證稱：伊不清楚證人戊○○有無將
    中景公司之ＣＤＲ光碟片寄放在世力電公司等語（見本院卷
    第二○六頁），足徵證人庚○○及己○○並不知中景公司寄
    放ＣＤＲ光碟片之事，而被告甲○○通常一星期會至世力電
    公司一、二次，有時若世力電公司之員工休假，被告甲○○
    會到門市幫忙等情，亦經證人庚○○於本院審理時證陳明確
    （見本院卷第二○三、二○四頁），是縱係世力電公司之員
    工，尚且就證人戊○○將中景公司之ＣＤＲ光碟片寄放在世
    力電公司之事毫無所悉，更何況非在世力電公司任職，僅偶
    爾至世力電公司門市幫忙之被告甲○○？雖被告甲○○於案
    發當時，為同案被告乙○○之女友，而此亦無法據以推論被
    告甲○○必然就中景公司寄放光碟之事知之甚詳，而為不利
    於被告甲○○之認定。
  3.進一步言，縱被告甲○○知悉中景公司寄放三菱ＣＤＲ光碟
    片及同案被告乙○○賣出三菱ＣＤＲ光碟片之事，然查世力
    電公司向中景公司買進ＣＤＲ光碟片之數量甚多乙節，已經
    證人戊○○證述如前，並經證人庚○○證陳在卷（見本院卷
    第二○三頁）；而世力電公司與中景公司之往來，向來均是
    由同案被告乙○○與證人戊○○接洽等情，亦據證人戊○○
    於本院審理時證述明確（見本院卷第二八四、二八八頁），
    是世力電公司內除證人戊○○寄放之三菱ＣＤＲ光碟片外，
    亦應曾存放同案被告乙○○向中景公司購入之三菱ＣＤＲ光
    碟片，而被告甲○○既僅偶爾至世力電公司找同案被告乙○○或至其門市幫忙，除非同案被告乙○○明確告知如何區分
    購入或寄放之ＣＤＲ光碟片，否則被告甲○○是否足以辨識
    此二者之差異，而得悉同案被告乙○○賣出者，係其保管中
    之中景公司三菱ＣＤＲ光碟片等情，實有疑問。
  (五)同案被告乙○○及被告甲○○指示證人庚○○及己○○組裝
    三菱之空箱，再將非三菱廠牌之廢片或銷路不好之ＣＤＲ光
    碟片裝置其內，其上再放置三菱之ＣＤＲ光碟片之舉，固非
    尋常，然為上開行為者，既尚有世力電公司員工之證人庚○○及己○○，而被告甲○○僅較二位證人多了與同案被告乙○○前往彰化載運空箱至世力電公司之行為，然此行為客觀
    上仍無法認定屬於侵占（即將中景公司寄放之三菱ＣＤＲ光
    碟片易持有為所有）之構成要件行為，且亦不足以認定被告
    甲○○主觀上與同案被告乙○○有侵占之不法意圖之犯意聯
    絡；此外，依本件卷證資料，亦無其他證據足資證明被告甲○○就侵占中景公司三菱ＣＤＲ光碟片之事，與同案被告乙○○有犯意聯絡或行為分擔。則在證人己○○及庚○○二人
    較為熟悉世力電公司業務，且就上開組裝非三菱之ＣＤＲ之
    舉動，不覺有異，並與被告甲○○共同為之之情形下，檢察
    官認定證人己○○及庚○○二人確實不知同案被告乙○○之
    侵占犯行，而無犯意聯絡，卻徒以被告甲○○與同案被告乙○○之感情關係，而推論被告甲○○與同案被告乙○○有犯
    意聯絡，仍不足作為不利於被告甲○○之有力證明。
五、綜上所述，本件檢察官所舉證據，尚不足以證明被告甲○○
    與同案被告乙○○有侵占之行為分擔或犯意聯絡，自無法以
    刑法第三百三十五條第一項之侵占罪相繩，此外，復查無其
    他積極證據足資證明被告甲○○確有檢察官所指之侵占犯行
    ，既不能證明被告甲○○犯罪，依法應為無罪之諭知。
據上論斷，應依刑事訴訟法第三百零一條第一項，判決如主文。
本案經檢察官丁○○到庭執行職務。
中　　華　　民　　國　　94　　年　　12　　月　　 6　　日
                  刑事第三庭  審判長法  官  張靜琪
                                    法  官  賴妙雲
                                    法  官  郭妙俐
上正本證明與原本無異。
如不服本判決，應於送達後十日內向本院提出上訴狀（須附繕本
），上訴於台灣高等法院台中分院。
                                    書記官  黃雅青
中　　華　　民　　國　　94　　年　　12　　月　 　6　　日
